臺灣臺中地方法院民事判決　　　　　　 100年度訴字第2302號
原　　　告　王正茂
訴訟代理人　林見軍　律師
被　　　告　陳王淑暖
訴訟代理人　陳榮貴
被　　　告　王弘毅
訴訟代理人　王裕豊
被　　　告　張王淑滿
　　　　　　陳王淑真
　　　　　　王淑玫
上列當事人間請求債權分割事件，本院於中華民國100年10月25
日言詞辯論終結，判決如下：
    主      文
原告之訴駁回。
訴訟費用新台幣貳萬壹仟柒佰玖拾元由原告負擔。
    事實及理由
壹、兩造之聲明：
  一、原告：(一)兩造對於所共有，台中商業銀行股份有限公司豐
      原分行活期存款帳號000-00-0000000號之存款新台幣（下
      同）4,433,634元，按附表所示比例予以分割。(二)訴訟費
      用由被告負擔。
  二、被告陳王淑暖、王弘毅、張王淑滿、陳王淑真、王淑玫（
      下稱被告等5人）：(一)駁回原告之訴。(二)訴訟費用由原告
      負擔。
貳、原告起訴主張：坐落臺中縣神岡鄉○○段後壁厝小段第18-7
    7地號（原18-00）、18-152地號（原18-01）、及第18- 304
    地號（原18-03）土地（下稱系爭土地）及其上建物（門牌
    號碼：神岡鄉○○村○○路246-1號），係原告及訴外人王
    裕豊、被告陳王淑真、陳王淑暖、張王淑滿、王淑玫之父王
    國棟所留遺產。嗣兩造依法就各1/6之應繼分達成遺產分割
    之協議，並辦理繼承登記在案。在此期間，因訴外人黃鴻展
    意欲購買系爭土地、其上建物，及原告所有神岡鄉○○段後
    壁厝小段第18-78地號土地，眾人乃推由原告與黃鴻展洽議
    ，嗣在民國92年10月21日以每坪單價6,500元，總價為12,88
    3,000元（系爭土地價金6,903,000元；18-78土地5,980,000
    元）達成合意，是系爭土地扣除過戶所需仲介費246,560元
    、代書費40,500元，及土地增值稅60,144元後僅餘6,555,79
    8 元，原告及王裕豊、被告陳王淑貞、陳王淑暖、張王淑滿
    、王淑玫每人可得分配之金額為1,092,633元；18-78土地扣
    除原告自負之仲介費213,440元、代書費40,500元後餘額5,7
    26,060元。嗣被告陳王淑暖、王裕豊因個人資金需求共分別
    自系爭土地價金先支領500,000元、750,000元，則系爭土地
    可得支領之金額減為5,305,798元；18-78地號土地因原告前
    後共支領4,678,570元，故18-78地號土地所剩價金為1,301,
     430元，故黃鴻展只須再給付價金6,607,228元。原告、被
    告陳王淑貞、陳王淑暖、張王淑滿、王淑玫及由被告王弘毅
    承繼王裕豊原來之法律關係，而就上開應受領6,607,228元
    價金，於93年7月底在台中商業銀行股份有限公司豐原分行
    設立聯合活期存款帳號000-00-0000000號（下稱系爭帳戶）
    ，黃鴻展於旋同年7月30日轉帳6,607,228元至系爭帳戶後，
    97年6月23日系爭帳戶存款因結息而多了利息29,223元而增
    加至6,636,451元，則兩造就利息所得分配金額分別為原告
    10,588元、被告王弘毅1,515元、被告陳王淑貞4,833元、被
    告陳王淑暖2,621元、被告張王淑滿4,833元、被告王淑玫4,
    833元，是兩造對系爭帳戶存款比例乃調整為原告2,404,651
    /6,636,451、被告王弘毅344,148 /6,636,451、被告陳王淑
    貞1,097,466/6,636,451、被告陳王淑暖595,254/6,636,451
    、被告張王淑滿1,097,466/6,636,451、及被告王淑玫1,097
    , 466/6,636,451。嗣被告陳王淑暖、王弘毅為取得系爭帳
    戶款項，假債權人之名義透過強制執行程序取得債權移轉之
    執行命令，於97年9月19日各自由系爭帳戶中領取1,106,075
    元以清償渠等對外所積欠債務，故系爭帳戶所剩餘額為4,42
    4,301元。然因被告陳王淑暖溢領510,821元、被告王弘毅溢
    領761,927元，共計溢領高達1,272,748元，致原告、被告陳
    王淑貞、張王淑滿、王淑玫就系爭土地所剩餘之存款價金債
    權各受到318,187元之損害，使原告、被告陳王淑貞、張王
    淑滿、王淑玫本每人就系爭土地所剩餘之存款債權原可主張
    受分配金額1,097,466元降為779,279元，此時，兩造間就系
    爭帳戶內存款比例再調整為：原告2,086,464/4,424,301、
    被告王弘毅0/4,424,301、被告陳王淑貞779,279/4,424,301
    、被告陳王淑暖0/4,424,301、被告張王淑滿779,279/4,424
    ,301、被告王淑玫779,279/4,424,301。其後99年6月21日該
    帳戶存款因結息而多了利息6,305元而增加為4,430,606元，
    則兩造就利息所得分配金額分別為原告2,972元、被告王弘
    毅0元、被告陳王淑貞1,111元、被告陳王淑暖0元、被告張
    王淑滿1,111元、被告王淑玫1,111元，兩造對上開帳戶比例
    乃調整為原告2,089,436/4,430,606、被告王弘毅0/4,430,6
    06、被告陳王淑貞780,390/4,430,606、被告陳王淑暖0/4,4
    30,606、被告張王淑滿780,390/4,430,606、被告王淑玫780
    ,390/4,430,606；100年6月21日系爭帳戶存款又結息3,028
    元而增加為4,433,634元，兩造就利息分配金額分別為原告1
    ,429元、被告王弘毅0元、被告陳王淑貞533元、被告陳王淑
    暖0元、被告張王淑滿533元、被告王淑玫533元，故兩造對
    上開聯合帳戶比例調整為原告2,090,865/4,433,634、被告
    王弘毅0、被告陳王淑貞780,923/4,433,634、被告陳王淑暖
    0、被告張王淑滿780,923/4,433,634、被告王淑玫780,923/
    4,433,634，且前開帳戶兩造所共有，兩造與台中商業銀行
    股份有限公司豐原分行間成立消費寄託法律關係，兩造復未
    有不得分割之約定，爰依民法第831條準用823條之規定請求
    分割系爭消費寄託債權為如聲明所示。
參、被告陳王淑暖以：王國棟死亡後，被告王弘毅、張王淑滿、
    陳王淑貞、王淑玫及原告均曾放棄系爭土地而過戶予被告陳
    王淑暖，且原告答應給予王裕豊1,000,000元，嗣被告陳王
    淑暖將系爭土地賣出，同意將買賣價金均分為1/6，並將買
    賣價金存入系爭帳戶後，其自系爭帳戶領取500,000元仲介
    費，是兩造就系爭帳戶現存款項應仍各有1/6應有部分。被
    告王弘毅則以：同被告陳王淑暖陳述，且原告未告訴被告，
    原告所有之18-78土地將被查封，而於92年10月21日由原告
    代表兩造與黃鴻展簽訂買賣後，18-78土地就在同年10月27
    日被查封，其亦未曾同意將系爭帳戶之款項之應有部分1/6
    移轉予原告。被告張王淑滿、陳王淑貞、王淑玫則以：兩造
    開立系爭帳戶時已約定應有部分各為1/6，且均未曾同意將
    應有部分1/6移轉予原告，是被告等5人應可各自分得存款債
    權應有部分1/6等語，資為抗辯。
肆、經查：
  一、按原告主張與被告5人於93年7月21日在臺中商銀豐原分行
      設立聯名帳，原告與被告5人約定之應有部分各為1/6，此
      為兩造所不爭，並有該分行函及聲明書在卷可稽，自可信
      為真實。
  二、「本節規定，於所有權以外之財產權，由數人共有或公同
      共有者準用之」、「各共有人得隨時請求分割共有物。但
      因物之使用目的不能分割或契約訂有不分割之期限者，不
      在此限」，民法第831條及第823條分別定有明文。查系爭
      帳戶為兩造所共同設立，兩造與台中商銀豐原分行間之活
      期存款契約，有消費寄託之性質，客戶得隨時請求返還寄
      託物，此客戶得請求銀行隨時返還寄託物之消費寄託物返
      還請求權，即為兩造（準）分別共有之債權，依前述規定
      ，並非不得請求分割。惟債權讓與為準物權行為、處分行
      為、及無因行為，須由讓與人與受讓人為讓與之合意，始
      生權利發生變動之效果（經讓與人或受讓人通知債務人後
      ，對於債務人始生效力，見民法第297條第1項前段）。雖
      原告主張系爭帳戶設立之原因係為受領處分王國棟系爭土
      地出售價款，扣除：
      出售系爭土地之成本費用。
      王裕豊被告陳王淑暖、因個人資金需求共別自系爭土地
        價金先支領750,000元、500,000元。
      被告陳王淑暖、王弘毅假債權人之名義透過執行程序於
        97年9月19日各自系爭帳戶中領取1,106,075元。
      加計：
      97年6月23日系爭帳戶存款結息29,223元。
      99年6月21日該帳戶結息6,305元。
      100年6月21日結息3,028元。
      經原告結算被告等5人應得之存款應為：被告王弘毅0元，
      被告陳王淑暖0元、被告張王淑滿為780,923元、被告張王
      淑滿780,923元、被告陳王淑真780,923元。惟此僅為兩造
      間債權應有部分發生變動之原因，本件被告等5人均否認
      與原告達成合意讓與債權之應有部分，在未經原告與被告
      5人為讓與合意（或請求法院之判決代替被告之意思表示
      ）前，兩造對於臺中商銀豐原分行債權之應有部分比例尚
      未發生變動，無從依變動後之應有部分請求裁判分割債權
      。
  三、從而，原告依共有物分割請求權，請求將兩兩造對於所共
      有，臺中商銀豐活期存款000-00-0000000帳戶之存款債權
      按附表所示比例予以分割，即屬無據，應予駁回。訴訟費
      用計原告所繳納之第一審裁判費21,790元，由敗訴之原告
      負擔。因本案事證已臻明確，兩造其餘主張陳述及所提之
      證據，均毋庸再予審酌，附此敘明。
伍、據上論結，原告之訴為無理由，依民事訴訟法第78條，決如
    主文。
中    華    民    國   100    年    11    月    8     日
                  民事第二庭    法  官  王銘
以上正本係照原本作成
如不服本判決，應於判決送達後二十日內，向本院提出上訴狀。
如委任律師提起上訴者，應一併繳納上訴審裁判費。
中    華    民    國   100    年    11    月    8     日
                                書記官
附表：
┌────┬──────────┐
│        │每人可得受分配之比例│
├────┼──────────┤
│王正茂  │0000000/0000000     │
├────┼──────────┤
│王弘毅  │0                   │
├────┼──────────┤
│陳王淑貞│780923/0000000      │
├────┼──────────┤
│陳王淑暖│0                   │
├────┼──────────┤
│陳王淑滿│780923/0000000      │
├────┼──────────┤
│王淑玫  │780923/0000000      │
└────┴──────────┘